【裁判字號】    97,訴,1016
【裁判日期】    970604
【裁判案由】    損害賠償等
【裁判全文】
臺灣臺中地方法院民事判決              97年度訴字第1016號
原      告  甲○○
被      告  乙○○
                        1
上列被告因妨害名譽案件（本院97年度中簡字第131號），經原
告提起刑事附帶民事訴訟請求損害賠償（本院97年度中簡附民字
第2號），本院台中簡易庭裁定移送前來，本院於民國97年5月22
日言詞辯論終結，判決如下：
，判決如下：
    主      文
被告應給付原告新臺幣伍萬元，及自民國九十七年一月十一日起
至清償日止，按週年利率百分之五計算之利息。
原告其餘之訴駁回。
本判決原告勝訴部分得假執行；但被告如以新臺幣伍萬元為原告
預供擔保，得免為假執行。
原告其餘假執行之聲請駁回。
    事實及理由
一、原告主張：兩造同為台中市南區廣三大時代社區之住戶，被
    告於民國96年8月4日下午7時40分許，參加台中市南區廣三
    大時代社區之業主座談會之際，在台中市○區○○○街165
    巷之廣三大時代管理中心廣場前，因原告表示「請前主委說
    清楚」等語，致被告心生不滿，即在會議進行中、不特定多
    數人得以共見共聞之公然狀態下，以「牽ㄝ我這咩甲小」（
    台語）、「你算什麼東西啊」之言語辱罵原告，故意不法侵
    害原告之名譽權，致原告人格及社會評價，在公開場合受有
    貶抑之重大損害，足使原告在心理上、精神上感受到難堪，
    爰依侵權行為法律關係，提起本件訴訟，請求被告負損害賠
    償責任等語。並聲明：(一)被告應給付原告新臺幣（下同）10
    0萬元，及自起訴狀繕本送達翌日（97年1月11日）起至清償
    日止，按週年利率百分之5計算之利息；(二)被告應於平面媒
    體刊登其向原告之道歉啟事；(三)願供擔保，請准宣告假執行
    。
二、被告則以：被告所言「牽ㄝ我這咩甲小」（台語）之本義係
    帶有為何會無端牽扯到被告之意，應屬一般台灣民間較為粗
    俗之俚語，雖然含有不屑無端牽址之意，因此其尺度尚與公
    然侮衊（辱）之不堪辱罵之髒話，尚有一段差距，實不宜據
    此即率然認定有所謂公然侮辱而使人名譽遭受重大損失；至
    於「你算什麼東西啊」，亦同屬於台灣坊間之低俗俚語，其
    真意僅在於稍微略帶有輕忽、不尊重他人舉止之意思，應尚
    不屬於帶有公然侮辱之髒話，可相提併論，故被告所言應無
    妨害原告之名譽可言；又原告係一教師，被告亦僅係一介平
    民，以兩造身分，早已聽慣台灣本土俚語，焉有聽到民間較
    通俗之俚語，即感到名譽受侵害之理，故原告請求被告賠償
    其名譽損害及回名譽措施，顯然無據等語資為抗辯。並聲明
    ：(一)駁回原告之訴及假執行之聲請。(二)如受不利判決，願供
    擔保請准宣告免為假執行。
三、得心證之理由：
（一）本件原告主張之事實，業經本院依職權調閱本院台中簡易
      庭97年度中簡字第131號刑事卷宗查核無誤，而被告對於
      其於96年8月4日在座談會進行中，對被告說「牽ㄝ我這咩
      甲小」（台語）、「你算什麼東西啊」等言語一節亦不爭
      執，並以前開情詞置辯，是本件應審究者，厥為被告之行
      為，有無造成原告名譽之損害？
（二）按民法上名譽權之侵害非即與刑法之誹謗罪相同，名譽有
      無受損害，應以社會上對個人評價是否貶損作為判斷之依
      據，苟其行為足以使他人在社會上之評價受到貶損，不論
      其為故意或過失，均可構成侵權行為，其行為不以廣佈於
      社會為必要，僅使第三人知悉其事，亦足當之，最高法院
      90年台上字第646號判例參照，本件被告在座談會進行中
      之公開場合，所言「牽ㄝ我這咩甲小」（台語）、「你算
      什麼東西啊」等語言，係以使人難堪為目的之言語，其意
      義已表示不屑、輕蔑；又於公開場合對人說「你算什麼東
      西」，乃將「人」視為「東西」，即有公開貶抑他人人格
      之意涵，足以對於個人在社會上所保持之人格及地位，達
      貶損其評價之程度；且被告對原告所為之輕蔑表示，已足
      使原告在精神上、心理上感受到難堪，是被告所為，足以
      毀損原告名譽之事，應認係對原告名譽之侵害，原告前開
      主張，堪予採信。
（三）次按不法侵害他人之名譽者，被害人雖非財產上之損害，
      亦得請求賠償相當之金額，為民法第195條第1項所明定。
      而所謂相當，自應以實際加害情形與其名譽影響是否重大
      ，及被害者之身分地位與加害人經濟狀況等關係定之，最
      高法院47年台上字第1221號判例意旨參照。本件被告於上
      開座談會議，公然辱罵原告，自係不法侵害原告之名譽，
      原告請求賠償非財產上損害，自屬有據。查原告係大學畢
      業，目前於國民小學擔任教師，並受聘為教師申訴評議委
      員會委員，目前月薪約8萬元；被告係大學畢業，目前係
      房屋仲介業經理人，月薪約10萬元等情，分別據兩造於本
      院言詞辯論期日所陳明，並有原告提出聘書、薪津清單各
      1份為證；又兩造之財產狀況，亦有本院依職權向稅務電
      子閘門調取之財產調件明細表2份附卷可稽。本院斟酌兩
      造之身分地位、教育程度、及被告之言語固足使原告難堪
      ，使原告在社會上之評價受到貶損，但散布之範圍並非至
      廣，且外人驟聞被告指摘他人，對被告之負面觀感，亦有
      不少。本院審酌上情，認原告請求100萬元之精神慰撫金
      ，尚嫌過高，應以5萬元方屬相當，故原告於此範圍內慰
      撫金之請求，自屬有據，應予准許。
（四）至於名譽被侵害者，依民法第195條第1項後段之規定，固
      得請求回復名譽之適當處分，惟回復名譽之方法及範圍自
      應斟酌妨害名譽之手段，名譽受損之程度，再為適當必要
      之處分，惟登報道歉是否認為適當，屬法院應予斟酌認定
      ，而加以准駁之範圍，並非一經請求即應准許，查本件被
      告前開言語之場所，係於座談會進行中，僅有在場與會之
      人士聽聞，其範圍有限，自無於平面媒體刊登道歉啟事之
      必要，原告此部分請求，顯逾比例原則，非屬回復名譽適
      當處分，不予准許。
（五）綜上所述，原告依侵權行為法律關係，請求被告給付5萬
      元，並自起訴狀繕本送達之翌日即97年1月11日起至清償
      日止，按週年利率百分之5計算之利息，為有理由，應予
      准許。逾此部分之請求，則於法無據，應予駁回。
（六）本判決原告勝訴部分，本院命被告給付之金額未逾50萬元
      ，依民事訴訟法第389條第1項第5款之規定，職權宣告假
      執行；被告陳明願供擔保，請准免為假執行，經核並無不
      合，爰酌定相當擔保金額准許之。至原告敗訴部分，其假
      執行之聲請，因訴之駁回而失所依附，應併駁回。
（七）本件原告提起刑事附帶民事訴訟，而由本院台中簡易庭依
      刑事訴訟法第504條第1項規定，裁定移送前來，依同條第
      2項規定免繳納裁判費，於本院審理期間，本件亦無其他
      必要訴訟費用，是並無訴訟費用負擔問題，併予敘明。
中    華    民    國    97    年    6     月    4     日
                  民事第二庭    法  官  楊國精
正本係照原本作成。
如對本判決上訴，須於判決送達後20日內向本院提出上訴狀。
中    華    民    國    97    年    6     月    4     日
                                書記官


司法院資訊處製作；財團法人民間司法改革基金會備份。
